臺灣高雄地方法院刑事判決　　　　　　　96年度訴字第2439號
公　訴　人　臺灣高雄地方法院檢察署檢察官
被　　　告　甲○○
上列被告因違反毒品危害防制條例案件，經檢察官提起公訴（96
年度毒偵字第4354、4637號），本院適用簡式審判程序判決如下
：
    主  文
甲○○施用第一級毒品，累犯，處有期徒刑捌月；減為有期徒刑
肆月。又施用第一級毒品，累犯，處有期徒刑捌月。扣案之鏟管
壹支沒收之。又施用第二級毒品，累犯，處有期徒刑肆月；減為
有期徒刑貳月。應執行有期徒刑壹年，扣案之鏟管壹支沒收之。
    事  實
一、甲○○前於民國88年間，因施用毒品案件，經法院裁定送觀
    察、勒戒及強制戒治，於90年1 月25日執行完畢，並經檢察
    官為不起訴處分確定。又於91年間，因施用毒品案件，經法
    院裁定送強制戒治，於92年3 月11日執行完畢；復於94年間
    因施用毒品案件，遭法院判處有期徒刑1 年確定，甫於95年
    12月9 日縮刑期滿執行完畢。
二、詎其猶未知悔改，仍於上揭強制戒治執行完畢後5 年內，基
    於各別施用第一級毒品海洛因之犯意，於96年3 月20日某時
    ，在其高雄縣阿蓮鄉○○路216 巷31號之住處，以針筒注射
    之方式，施用第一級毒品海洛乙次，又於同年4 月25日中午
    12時許，在其上揭住處旁巷子內，以同前之施用方式，施用
    第一級毒品海洛乙次。復基於施用第二級毒品之犯意，於96
    年4 月25日14時5 分採尿時回溯96小時內某時（不含公權力
    拘束時間），在高雄縣阿蓮鄉○○路408 巷16弄33號友人處
    ，以玻璃球燒烤之方式，施用第二級毒品甲基安非他命乙次
    。嗣於(1)96年3 月21日10時30分許，在高雄縣阿蓮鄉○○路
    39 巷31 號前，因形跡可疑，為警盤查，並徵得其同意後採
    尿送驗，因呈嗎啡陽性反應；始悉上情；(2)96年4 月25日13
    時40 分 許，在高雄縣阿蓮鄉○○路408 巷16弄33號前，經
    警盤查，扣得其所有供施用海洛因之用之鏟管乙支（另查獲
    鄭偉民施用毒品及扣得注射針筒3 支，由檢察官另案偵辦）
    。
三、案經高雄縣政府警察局湖內分局報請臺灣高雄地方法院檢察
    署檢察官偵查起訴。
    理  由
壹、程序部分
    本件被告甲○○所犯係死刑、無期徒刑、最輕本刑為3 年以
    上有期徒刑以外之罪，其於準備程序中就前揭被訴事實為有
    罪之陳述，經受命法官告知簡式審判程序之旨，並聽取公訴
    人、被告之意見後，本院認無不得或不宜改依簡式審判程序
    進行之處，爰依刑事訴訟法第273 條之1 第1 項、第284 條
    之1， 裁定本件由受命法官獨任進行簡式審判程序，合先敘
    明。
貳、實體部分
一、前揭事實，業據被告甲○○於本院審理時坦承不諱，且被告
    於96年3 月21日經警查獲時所採集之尿液，經送台灣檢驗科
    技股份有限公司檢驗結果，確呈嗎啡（海洛因在人體內代謝
    成嗎啡，係檢驗其尿液中嗎啡反應）陽性反應，又96年4 月
    25日為警查獲時所採集之尿液，經送上揭檢驗機構檢驗，亦
    呈嗎啡及甲基安非他命陽性反應，有96年4 月9 日、96年5
    月10日之檢驗報告2 件在卷可稽；此外，並有被告所有供其
    施用海洛因所用之鏟管1 支扣案可資佐證，足認被告之自白
    與事實相符，自可採為認定犯罪事實之證據。
二、被告前於88年間，因施用毒品案件，經法院裁定送觀察、勒
    戒及強制戒治，於90年1 月25日執行完畢，並經檢察官為不
    起訴處分確定。又於91年間，因施用毒品案件，經法院裁定
    送強制戒治，於92年3 月11日執行完畢等情，有臺灣高等法
    院被告前案紀錄表在卷足憑，被告確經強制戒治期滿後，5
    年內再為本件施用第一、二級毒品海洛因之犯行；是本件事
    證明確，被告犯行洵堪認定，自應依法論科。
三、按海洛因、甲基安非他命分別為毒品危害防制條例第2 條第
    2 項第1 款、第2 款所規定之第一、二級毒品，被告二次施
    用海洛因之行為，均係觸犯該條例第10條第1 項之施用第一
    級毒品罪；被告施用甲基安非他命之行為，係觸犯該條例第
    10條第2 項之施用第二級毒品罪。被告持有海洛因及持有甲
    基安非他命後，復進而施用，其持有之低度行為，為施用之
    高度行為所吸收，均不另論罪；被告所犯施用第一級毒品二
    罪及施用第二級毒品罪間，犯意各別，應予分論併罰。被告
    有如犯罪事實欄所載之前科紀錄，亦有臺灣高等法院被告前
    案紀錄表在卷可憑，其於刑之執行完畢5 年內故意再犯本件
    有期徒刑以上之罪，為累犯，所犯三罪均應依刑法第47條第
    1 項規定，加重其刑。爰審酌被告前經二次戒治後，仍不知
    警惕，未能遠離毒品而一再犯施用毒品罪，足證前開保安處
    分措施尚難矯治其惡性，顯不宜輕判，惟念其於犯罪後坦承
    犯行，態度良好，所犯為自戕行為，並未危及他人，且於犯
    後為求戒斷毒品，主動至醫院接受治療，有財團法人長庚紀
    念醫院（高雄）分院96年7 月17日（96）長庚院高字第
    670547 號 函及國立成功大學醫學院附設醫院診斷證明書在
    卷可按（詳本院卷第24、35頁）等一切情狀，就施用第一級
    毒品二罪，分別量處有期徒刑8 月，施用第二級毒品之罪，
    量處有期徒刑4 月；又被告於96年3 月21日所犯施用第一級
    毒品罪，及於96年4 月25日14時5 分採尿時回溯96小時內某
    時所犯施用第二級毒品罪（以最有利於被告之時間為認定）
    ，犯罪時間均在96年4 月24日之前，符合中華民國九十六年
    罪犯減刑條例之規定，均應依同條例第2 條第1 項第3 款規
    定減其宣告刑二分之一，如主文所示，並與其於96年4 月24
    日以後所犯之施用第一級毒品罪，定其應執行之刑。扣案之
    鏟管1支 ，為被告所有，供其施用第一級毒品海洛因所用，
    業據其自承在卷，應依刑法第38條第1 項第2 款規定在被告
    96年4 月25日施用第一級毒品罪刑項下宣告沒收之。
四、檢察官雖認被告係基於施用第一級毒品海洛因之集合犯意，
    自96年2 月19、20日起至同年5 月23日12時許止，先後施用
    第一級毒品海洛因多次，而有集合犯之適用云云；惟查：
  (一)施用毒品者雖多有成癮之可能，但並非絕對，現行毒品危害
    防制條例第10條第1 項、第2 項並未將「反覆實施」或施用
    毒品「成癮」規定為犯罪構成要件要素之一，法院即無從將
    此等要件列為本條項之構成要件要素，而謂本條項係集合犯
    之規定，而應以被告施用毒品之次數、施用時間及有無反覆
    施用毒品之犯意，依具體個案認定其犯罪行為數。
  (二)查被告施用第一級毒品海洛因之犯行，固有檢驗報告2 件可
    為佐證，是被告二次為警查獲而採集尿液前，確有施用第一
    級毒品犯行，應可確定；然二次查獲時間相隔月餘，在時間
    上已難認其施用毒品犯行係出於單一犯意所為。又被告前於
    96年3 月21日警詢稱：伊偶爾才施打毒品等語（詳96毒偵43
    54卷附警卷第3 頁），顯然其並未預定反覆施用毒品之犯意
    ，是本院無以據為認定其具「集合犯」之反覆施用之決意。
    從而，本院認二次查獲之施用第一級毒品海洛因之行為不具
    集合犯之關係，應予分論併罰。至被告自96年2 月19、20日
    起至同年5 月23日12時許止（除論罪科刑部分外）之施用第
    一級毒品犯行則乏證據證明，惟檢察官認此部分與上開論罪
    科刑部分有集合犯之關係，爰不另為無罪之諭知，併此敘明
    。
據上論斷，應依刑事訴訟法第273 條之1 第1 項、第299 條第1
項前段，毒品危害防制條例第10條第1 項、第2 項，刑法第11條
前段、第47條第1 項、第38條第1 項第2 款、第51條第5 款，中
華民國96年罪犯減刑條例第2 條第1 項第3 款、第7 條、第11條
，判決如主文。
中　　華　　民　　國　　96　　年　　8　  月　　21  　日
                  刑事第六庭  法  官  李  蓓
以上正本證明與原本無異。
如不服本判決應於收受本判決後10日內向本院提出上訴書狀，並
應敘述具體理由，如未敘述上訴理由者，應於上訴期間屆滿後20
日內補提理由書狀於本院（均須按他造當事人之人數附繕本）「
切勿逕送上級法院」。
中　　華　　民　　國　　96　　年　　8 　　月　　21　　日
　　　　　　　　　 　　　　　 書記官  何慧娟
附錄本案判決論罪科刑法條：
毒品危害防制條例第10條：
施用第一級毒品者，處6月以上5年以下有期徒刑。
施用第二級毒品者，處3年以下有期徒刑。
